臺灣基隆地方法院刑事判決　　　　　　　　　　　　　九十三年度訴緝字第二三號
　　公　訴　人　臺灣基隆地方法院檢察署檢察官
　　被　　　告　甲○○　男　四.
右列被告因違反毒品危害防制條例案件，經檢察官提起公訴（九十二年度毒偵字第二
六號）暨移送併辦（九十三年度毒偵字第六四四號），本院合議庭評議由受命法官獨
任以簡式審判程序進行審理，並判決如左：
    主      文
甲○○連續施用第一級毒品，累犯，處有期徒刑捌月。
    事      實
一、甲○○前曾因侵占案件，經臺灣高等法院於民國八十八年一月二十日，以八十八
    年度上易字第七一號判處有期徒刑十月確定，於八十八年七月二十四日入監執行
    ，八十九年五月二十八日縮短刑期執行完畢；又因贓物案件，經本院於九十一年
    二月二十七日，以九十年度易字第六五三號判處有期徒刑三月確定，於九十一年
    五月二十四日易科罰金執行完畢。
二、甲○○前曾因二度施用毒品案件，經觀察、勒戒後，均認無繼續施用毒品之傾向
    ，分別由臺灣基隆地方法院檢察署檢察官於八十七年八月三十一日，以八十七年
    度偵字第三二九五號為不起訴處分在案；經臺灣板橋地方法院檢察署檢察官於八
    十八年十二月一日，以八十八年度毒偵字第二三九九號為不起訴處分在案。乃甲
    ○○仍不知惕勵己行，復基於施用毒品之概括犯意，自九十二年一月三日起，至
    九十二年七月十二日再度因施用毒品案件而進入臺灣基隆戒治所強制戒治以前，
    或在基隆市○○路四十六號四樓其住處，或在其他不特定地點，或以將海洛因及
    安非他命類混和後置放在吸食器內火烤加熱使生霧化白煙後再予吸食之方式，同
    時施用第一級毒品海洛因、第二級毒品安非他命類多次，平均一日施用一次；或
    以將安非他命類單獨置放在吸食器內火烤加熱使生霧化白煙後再予吸食之方式，
    單獨施用第二級毒品安非他命類多次，平均一日施用三次。嗣為警於九十二年一
    月四日上午十一時許，在基隆市○○區○○路一號之同安旅社二０一室依法盤檢
    時，當場查獲，經採其尿液送驗，結果呈嗎啡及甲基安非他命陽性反應，始知上
    情。
三、案經基隆市警察局第一分局報請臺灣基隆地方法院檢察署檢察官偵查起訴後，由
    本院合議庭評議由受命法官獨任以簡式審判程序進行審理。
    理      由
壹、程序事項
    查本件被告甲○○所犯者非為死刑、無期徒刑、最輕本刑為三年以上有期徒刑之
    罪或高等法院管轄第一審案件，其於準備程序進行中，先就被訴事實為有罪之陳
    述，經告知其簡式審判程序之旨，並聽取公訴人之意見後，本院業已依刑事訴訟
    法第二百七十三條之一第一項之規定，裁定由受命法官獨任以簡式審判程序進行
    本案之審理。
貳、實體事項
一、右揭事實業據被告甲○○於本院審理時坦承不諱；而被告於為警查獲後所採集之
    尿液檢體，經基隆市警察局第一分局送請基隆市衛生局檢驗之結果，確呈嗎啡及
    甲基安非他命陽性反應；經本院職權調取前揭尿液檢體送請法務部調查局複驗之
    結果，亦呈嗎啡及甲基安非他命陽性反應等事實，分別有基隆市衛生局基衛檢字
    第０九二００００四五四號檢驗成績書、法務部調查局九十二年四月七日調科壹
    字第九二六二六０三四六０號檢驗通知書正本各乙紙在卷可按；參之「一般人注
    射海洛因後經體內吸收代謝約三十分鐘後，以嗎啡型態為主開始排入尿中，且以
    最初六至十二小時排泄量最多。若以日計，約有百分之八十之毒品代謝物（嗎啡
    ）可在注射後二十四小時內陸續由尿中排出體外，剩餘量則可能在數日內分別排
    出體外；人體口服安非他命後立即吸收，在一般尿液酸鹼度下，約百分之三十之
    施用劑量會在二十四小時內由尿液排出，百分之九十之施用劑量會在三至四日內
    由尿液排出；人體施用高劑量之安非他命後，數天內均能在尿液中檢測出安非他
    命；人體口服甲基安非他命後亦立即吸收，約百分之七十之施用劑量會在二十四
    小時內由尿液中排出體外，剩餘量則可能在數日內分別排出體外」等情節，亦有
    法務部調查局九十年四月十二日陸(一)字第九０一三三三三五號函在卷可憑，綜
    合上情以觀，堪認被告自白施用第一級毒品海洛因及第二級毒品安非他命類之情
    節，與事實相符，可以採信。又被告前因二度施用毒品案件，經觀察、勒戒後，
    均認無繼續施用毒品之傾向，分別由臺灣基隆地方法院檢察署檢察官於八十七年
    八月三十一日，以八十七年度偵字第三二九五號為不起訴處分在案；經臺灣板橋
    地方法院檢察署檢察官於八十八年十二月一日，以八十八年度毒偵字第二三九九
    號為不起訴處分在案等情，分別有臺灣高等法院被告全國前案紀錄表、上開不起
    訴處分書等件附卷足佐。綜上所陳，本件事證明確，被告施用毒品三犯以上之犯
    行，洵堪認定。
二、法律適用及刑之酌科、加減：
  (一)按毒品危害防制條例業經於九十二年七月九日修正公布，依修正公布後同條例第
    三十六條規定，應自九十三年一月九日起開始施行；而修正後毒品危害防制條例
    第三十五條第一項第三款係規定「於中華民國九十二年六月六日本條例修正施行
    前繫屬之施用毒品案件，於修正施行後，適用修正後之規定，並依下列方式處理
    ：三審判中之案件，由法院依修正後規定處理之」，同條第二項復規定「前項情
    形，依修正前之規定有利於行為人者，適用最有利於行為人之法律」。查被告於
    第一次施用毒品，經觀察勒戒因無繼續施用毒品傾向而經檢察官為不起訴處分後
    ，仍施用毒品三犯以上者，無論係依修正前或修正後毒品危害防制條例之規定，
    均須依法訴追處罰。茲本案被告施用毒品之時間，雖係在舊法時代，然適用修正
    後毒品危害防制條例之結果，其訴追處罰條件並無較適用修正前毒品危害防制條
    例更為不利之情形，從而，本案被告因無繼續施用毒品之傾向而經檢察官為不起
    訴處分以後，仍施用毒品三犯以上之犯行，自應依修正後毒品危害防制條例第三
    十五條第一項第三款、第二十三條第二項之規定，加以起訴判刑；又修正後毒品
    危害防制條例第十條第一項、第二項之規定，較之修正前毒品危害防制條例第十
    條第一項、第二項之規定而言，其構成要件及刑度俱未發生變動，從而，本案適
    用修正後毒品危害防制條例第十條第一項、第二項規定之結果，亦未對被告更為
    不利，準此，本案被告施用毒品之犯行，自應適用修正後毒品危害防制條例第十
    條第一項、第二項規定以為其論罪科刑之依據，合先敘明。
  (二)查海洛因、安非他命類係修正後毒品危害防制條例所明定列管之第一級、第二級
    毒品，此為該條例第二條第二項第一款、第二款所明定；核被告於第一次施用毒
    品，經觀察勒戒後因無繼續施用毒品之傾向而經檢察官為不起訴處分以後，仍施
    用毒品三犯以上者，係犯修正後毒品危害防制條例第十條第一項之施用第一級毒
    品罪及同條第二項之施用第二級毒品罪。被告施用第一級、第二級毒品前後持有
    第一級毒品海洛因、第二級毒品安非他命類之低度行為，應為施用毒品之高度行
    為所吸收，均不另論罪。被告前後多次施用第一級毒品海洛因之犯行；又前後多
    次施用第二級毒品安非他命類之犯行，時間緊接，手法相類，所犯復均係構成要
    件相同之罪名，顯係基於概括犯意反覆為之，皆為連續犯，各應依刑法第五十六
    條之規定，分別論以一個修正後毒品危害防制條例第十條第一項之罪及同條第二
    項之罪。被告係以將海洛因及安非他命類混合後，置放在吸食器內，火烤加熱使
    生霧化白煙再予吸食之方式，同時施用第一級毒品海洛因及第二級毒品安非他命
    類之事實，迭據被告陳明在卷，被告既係基於一個施用毒品之犯意，以一個施用
    毒品之行為，同時施用第一級毒品海洛因及第二級毒品安非他命類，觸犯構成要
    件不相同之罪名，則其自屬想像競合犯，應依刑法第五十五條之規定，從一較重
    之施用第一級毒品罪名處斷。檢察官疏未斟酌及此，而認被告所犯上開二罪間，
    犯意各別，行為互殊，應予分論併罰所持論據，容有誤會。又未據檢察官起訴之
    部分，與已經起訴並經本院認定為有罪之部分，或有裁判上一罪之連續犯關係，
    或有裁判上一罪之想像競合犯關係，詳如前述，依審判不可分之原則，自亦為起
    訴效力之所及，而為本院所應併予審理。末查，被告曾有如前所述之犯罪科刑及
    刑之執行情形，此有臺灣高等法院被告全國前案紀錄表在卷可按，其於有期徒刑
    執行完畢後，五年以內再犯本件最重本刑有期徒刑以上之罪，為累犯，應依刑法
    第四十七條之規定，加重其刑。本院審酌被告犯罪之動機、吸食頻率、曾有施用
    毒品之前科仍不知悔改，一再犯下本案，惟犯罪後坦承犯行、態度良好，且所犯
    之施用毒品犯行乃戕害自己身心健康，並未危及他人等一切情狀，量處如主文之
    刑，以示懲儆。
  (三)本案經查扣在案之海洛因、安非他命、注射針筒、玻璃吸食器及摻有海洛因之香
    煙等物，被告除否認屬其所有外，並否認曾持以供本案施用毒品犯罪使用；參之
    上開扣案證物經員警查獲之地點，係公眾得以任意出入之同安旅社，而非被告管
    領範圍之所及等情狀，本院因認被告所辯應屬可採。扣案證物既查無與本案之積
    極關聯，則本院自無從就此併為沒收或沒收銷燬之諭知，附此說明。
三、臺灣基隆地方法院檢察署九十三年度毒偵字第六四四號併辦意旨略以：被告於九
    十三年三月二十三日夜間九時四十五分採尿回溯一日、四日內某時，在不詳地點
    ，分別施用第一級毒品海洛因及第二級毒品安非他命類，因認被告此部分之所為
    ，亦涉犯毒品危害防制條例第十條第一項、第二項之罪，而與本案已經起訴之部
    分，有裁判上一罪之關係云云。經查：檢察官併案部分所指之事實，固據被告坦
    認在卷，並有基隆市衛生局基衛檢字第０九三０００四四九０號檢驗成績書正本
    乙紙在卷可考；惟查，被告前已因檢察官起訴所指之施用毒品犯行（本案部分）
    ，而經本院以九十二年度毒聲字第九九號裁定令入戒治處所施以強制戒治，嗣並
    於九十二年七月十二日進入臺灣基隆戒治所執行強制戒治，迄九十三年一月九日
    始經釋放在案等情節，除有臺灣高等法院被告全國前案紀錄表在卷可參外，並為
    被告所不否認。被告於九十三年三月間再度施用毒品以前，既曾入所戒治，其入
    所戒治之全部期間，復足有六月，則除非本案查有被告在戒治所執行戒治之期間
    ，仍有反覆施用第一級毒品海洛因或第二級毒品安非他命類之事實，而堪認被告
    在戒治出所以前，仍未戒絕毒癮，否則，本院自應認被告戒治出所以後復行施用
    毒品之犯行，乃係另行起意為之，而與本案並無裁判上一罪之關係存在。茲檢察
    官既未舉出積極證據，以證明被告在戒治出所以後施用毒品之犯行，與被告在戒
    治出所以前施用毒品之本案犯行間，有何裁判上一罪之關係，本院在職權調查之
    範圍內，復查無足以認定被告在戒治期間仍未戒絕毒癮之積極事證，則本院自應
    認檢察官併案所指之事實，與已經起訴並經本院認定為有罪之本案部分，並無裁
    判上一罪之關係存在！併案部分既查無裁判上一罪之關係，復未據檢察官向本院
    提起公訴，從而，檢察官併案辦理之部分，本院自無從審酌，而應退回臺灣基隆
    地方法院檢察署，由檢察官另行偵查後，再為妥適之處置，併此指明。
據上論斷，應依刑事訴訟法第二百七十三條之一第一項、第二百九十九條第一項前段
，修正後毒品危害防制條例第三十五條第一項第三款、第二項、第二十三條第二項、
第十條第一項、第二項，刑法第十一條前段、第五十六條、第五十五條、第四十七條
，判決如主文。
本案經檢察官張長樹到庭執行職務。
中      華      民      國      九十三      年      六      月  十六    日
                                臺灣基隆地方法院刑事第四庭
                                      法    官  王  慧  惠
右正本證明與原本無異。
對於本件判決如有不服，應於收受送達後十日內，向本院提出上訴書狀，上訴於臺灣
高等法院，並按他造當事人之人數附具繕本。
                                      書 記 官  王  月  娥
中      華      民      國      九十三      年      六      月  十六    日
附錄論罪法條：
毒品危害防制條例第十條
施用第一級毒品者，處六月以上五年以下有期徒刑。
施用第二級毒品者，處三年以下有期徒刑。
